# 国有企业厂办大集体改革相关账务处理

提问人：zryhzwg 时间：2020-09-19 04:49:20
某国有企业 2020 年对 800 多家厂办大集体进行改革，大致分三种情况：1.部分集体企业公司制改制完成后无偿移交当地政府；2.部分企业进行破产清算；3.部分企业收归主办企业继续经营。经测算，集体企业净资产不足以支付职工安置费用，另需支付 35 亿元的职工安置费等改革成本，预计 2021 年可以收到国家补贴 10 亿元。
《国务院办公厅关于在全国范围内 开展厂办大集体改革工作的指导意见》（国办发〔 2011 〕 18 号）规定：
（七）厂办大集体与主办国有企业之间在规定的时间内发生的债权、债务可进行轧差处理。轧差后主办国有企业欠厂办大集体的债务，由主办国有企业予以偿还；轧差后厂办大集体欠主办国有企业的债务，在厂办大集体净资产不足以安置职工时，由主办国有企业予以豁免，并按规定程序报批后冲减国有权益。
（ 十四）厂办大集体可用净资产支付解除在职集体职工劳动关系的经济补偿金。净资产如有剩余，剩余部分作为主办国有企业持有改制企业的股权，也可向改制企业的员工或外部投资者转让，转让收益归主办国有企业所有。
（十五）厂办大集体净资产不足以支付解除在职集体职工劳动关系经济补偿金的，差额部分所需资金由主办国有企业、地方财政和中央财政共同承担。
项目组作出如下判断，请陈版给与指导
1 、对无偿移交当地政府的企业，由于改革前后均不在主办企业账簿核算，无形进行账务处理，由主办企业协助办理资产过户手续即可；
2 、由于大集体改革是国家的强制要求，并非主办企业的市场行为，属于权益性交易，无论计提的职工安置费、预计收到的国家补贴和收归主办企业的长期股权投资均应计入“资本公积”，不得影响当期损益。
3 、部分人员认为，如主办单位收到的集体企业股权应按照《政府补助》准则，视为国家作为出资者的投入，应计入“资本公积”。企业承担的 35 亿元的职工安置费，属于企业应承担的义务应计入“营业外支出”，收到的政府补贴按照《政府补助》准则，作为与收益相关的政府补助进行处理。
4 、如年底集体企业的职工安置已经完成，应视为大集体企业改革完成，主办单位应确认长期股权投资，并纳入合并范围。如部分单位职工安置尚未完成，则认为改制尚未结束，相应支持属于集体企业所有，主办单位无需进行账务处理。

回答人：chenyiwei
你的理解基本合理。对于你的第 3 点，职工安置费（支出和补贴）计入资本公积较为合理。

提问人：huangchan-0602 时间：2021-01-02 20:29:00
陈版主您好，我想请问下如果当年厂办大集体改革已完成，纳入合并范围，那是否视同同一控制下合并，视同期初就拥有该企业？

回答人：chenyiwei
一般不作为同一控制下合并。毕竟法律上没有股权关系，也是历史遗留问题。